臺灣高雄地方法院民事判決　　　　　　 100年度訴字第1082號
原　　　告　薛安
訴訟代理人　劉思龍律師
複代理人　　江大寧律師
被　　　告　中租迪和股份有限公司
法定代理人　陳鳳龍
訴訟代理人　張堯文
上列當事人間債務人異議之訴事件，本院於民國100年8月5日言
詞辯論終結，判決如下：
  主  文
本院民國一百年度司執字第二三三二七號給付借款強制執行事件
對於原告所為之強制執行程序，應予撤銷。
訴訟費用由被告負擔。
  事實及理由
一、原告主張：被告前持台灣台南地方法院（下稱台南地院）10
    0年度司執字第7263號債權憑證（下稱系爭債權憑證），於
    民國100 年2 月18日聲請本院以100 年度司執字第23327 號
    強制執行事件（下稱系爭執行事件）對原告之薪資及存款債
    權為強制執行。而系爭債權憑證原執行名義為台南地院85年
    度票字第3973號本票裁定暨確定證明書（下稱系爭本票裁定
    ），依其票據權利本質，應適用3 年短期消滅時效期間，惟
    被告於取得原執行名義後，雖於86年8 月1 日持之聲請台南
    地院進行強制執行，並經該院以86年度執字第10156 號事件
    受理在案，嗣因受償不足，該院於87年3 月18日核發86南院
    慶執簡字第18415 號債權憑證後，聲請人又於88年11月6 日
    向本院聲請以87年度執字第8472號強制執行而無效果，此後
    乃延宕至100 年1 月21日方向台南地院聲請強制執行取得10
    0 年度司執字第7263號債權憑證後，再向本院聲請本件強制
    執行，故系爭執行事件所依憑之原執行名義於88年11月6日
    執行後，至91年11月5 日已屆滿3 年，其請求權時效已於91
    年11月6 日消滅，時效完成後，亦不生時效中斷之問題，原
    告自得拒絕給付。為此，爰依強制執行法第14條第2 項規定
    ，提起本件訴訟等語。並聲明：系爭強制執行事件對原告所
    為之執行程序應予撤銷。
二、被告則以：原告與訴外人羽辰股份有限公司（下稱羽辰公司
    ）、元椿企業有限公司（下稱元椿公司）、薛美華、林明村
    （原名林火村）及原告共同簽發面額821 萬元之本票，供作
    羽辰公司、元椿公司與被告間之往來業務擔保，而羽辰公司
    、元椿公司迄今仍積欠被告3,464,500 元債務未還，現由系
    爭執行事件強制執行中，是依民法第273 條規定，被告就連
    帶債務人之1 人或數人或全體求償之效力，應及於其他連帶
    債務人，故被告前雖無獲償但時效已重新起算，且被告已另
    案對原告及其他債務人提起給付價金之訴訟等語，以資抗辯
    。並聲明：原告之訴駁回。
三、兩造不爭執事項如下：
  (一)原告與元椿公司、羽辰公司、薛美華、林明村（原名林火村
    ）、薛啟元於84年1 月23日共同簽發到期日為85年3 月24日
    ，指定受款人為迪和股份有限公司或其指定之人，票面金額
    821 萬元之本票。迪和股份有限公司與被告為同一法人。
  (二)被告於85年間持前項本票，聲請核發本票裁定，經台南地院
    於85年7 月10日核發85年度票字第3973號本票裁定，該裁定
    業於85年7 月26日確定。
  (三)被告於86年8 月1 日持上開本票裁定暨其確定證明，聲請強
    制執行，經台南地院以86年度執字第10156 號強制執行事件
    受理在案，並與該院86年度執字第161 號被告與元椿公司間
    清償債務強制執行事件合併執行，於86年8 月22日受償24,2
    52元（其中24,252元係執行費用），並經台南地院於87年3
    月18日核發86南院慶執簡字第18415 號債權憑證在案。
  (四)被告於100 年1 月21日持第3 項所示債權憑證，請求就原告
    所欠債務3,464,500 元及自85年3 月24日起至清償日止，按
    年息20% 計算之利息（下稱系爭債務），換發債權憑證，經
    台南地院以100 年度司執字第7263號給付借款強制執行事件
    受理在案，並於100年1月27日發給系爭債權憑證。
  (五)被告於100 年2 月18日持系爭債權憑證聲請強制執行原告之
    財產，由本院以系爭執行事件受理在案，並於100 年2 月23
    日核發雄院高100 司執如字第23327 號扣押命令，分別扣押
    原告向訴外人日心工程有限公司（下稱日心公司）每月得支
    領之各項薪津1/3 及年終、考核、績效獎金及其他獎金3/4
    ，及原告對訴外人中華郵政股份有限公司茄萣郵局（下稱茄
    萣郵局）之存款債權（以下合稱系爭扣押命令）。原告於10
    0 年3 月16日就系爭扣押命令具狀聲明異議。
四、本院得心證之理由：
  (一)按執行名義成立後，如有消滅或妨礙債權人請求之事由發生
    ，債務人得於強制執行程序終結前，向執行法院對債權人提
    起異議之訴。執行名義無確定判決同一之效力者，於執行名
    義成立前，如有債權不成立或消滅或妨礙債權人請求之事由
    發生，債務人亦得於強制執行程序終結前提起異議之訴。強
    制執行法第14條第1 項前段、第2 項分別定有明文。而強制
    執行法第14條所謂強制執行程序終結，係指執行名義之強制
    執行程序，進行至執行名義所載債權全部達其目的時，始為
    終結（司法院院字第2776號解釋及最高法院65年台上字第29
    20號判例參照）。查被告以系爭債權憑證，就原告對日心公
    司每月得支領之各項薪津1/3 及年終、考核、績效獎金及其
    他獎金3/4 ，及原告對茄萣郵局之存款債權聲請本院核發扣
    押命令後，因原告聲明異議並聲請停止強制執行而未進行後
    續執行程序，此經本院依職權調閱100 年度司執字第23327
    號卷核閱無訛，故原告於系爭執行程序尚未終結前提起本件
    債務人異議之訴，程序上自屬正當，核先敘明。
  (二)次按「請求權，因十五年間不行使而消滅。但法律所定期間
    較短者，依其規定。」；「票據上之權利，對匯票承兌人及
    本票發票人，自到期日起算。…三年間不行使，因時效而消
    滅。」民法第125 條、票據法第22條第1 項分別定有明文。
    另按，經確定判決或其他與確定判決有同一效力之執行名義
    所確定之請求權，其原有消滅時效期間不滿5 年者，因中斷
    而重行起算之時效期間為5 年，民法第137 條第3 項固定有
    明文。惟所謂「與確定判決有同一效力之執行名義」係指實
    體上爭執業已確定者而言，按法律所以規定短期消滅時效，
    係以舉證困難為主要目的，如請求權經法院判決確定，或和
    解、調解成立者，其實體權利義務關係業已確定，不再發生
    舉證問題，為保護債權人之合法利益，以免此種債權人明知
    債務人無清償能力，仍須不斷請求強制執行或為其他中斷時
    效之行為，並為求其與強制執行法第4 條第3 項規定相呼應
    ，所以有民法第137 條第3 項延長時效期間為5 年之規定；
    而本票執票人依票據法第123 條規定，聲請法院裁定許可對
    發票人強制執行，係屬非訟事件，此項裁定並無確定實體上
    法律關係存否之實質確定力，自非與確定判決有同一效力之
    執行名義，執票人之請求權消滅時效期間，並不能因取得法
    院許可強制執行之裁定而延長為5 年（最高法院83年度台上
    字第2675號判決意旨參照）。是被告雖已取得系爭本票裁定
    ，並前經強制執行後取得系爭債權憑證，然其所表彰之請求
    權時效仍為3 年。而被告所持之原執行名義，經本院87年度
    執字第8492號執行事件於88年11月6 日執行無效果後，迄至
    100 年1 月21日聲請台南地院100 年度司執字第7263號強制
    執行前，被告並無對原告或其他票據債務人為請求或進行強
    制執行之動作，此有上開債權憑證所載執行情況可證，並為
    被告所不爭執（見本院卷第72頁），則系爭執行事件所依憑
    之原執行名義於88年11月6 日執行後，至91年11月5 日已屆
    滿3 年，被告既未於斯時對原告或其他債務人為起訴、請求
    或執行之動作，其請求權時效自已於91年11月6 日消滅，故
    原告主張時效消滅，拒絕給付，自為有理由。
  (三)末按，本票乃文義證券及無因證券，證券上之權利義務悉依
    證券上所載文句而決定其效力，故本票上權利，依本票文義
    而發生，與其基礎之原因關係各自獨立；本票上權利之行使
    不以其原因關係存在為前提，縱認其原因關係不存在或無效
    時，執票人仍得依本票文義行使其權利。而系爭執行事件之
    原執行名義即系爭本票裁定，基於本票為無因證券之性質，
    其權利之行使，既不以其原因關係存在為前提，系爭本票裁
    定亦係執票人即被告向本票發票人即原告行使追索權所為聲
    請之非訟裁判（票據法第123 條、非訟事件法第194 條參照
    ），則其所載債權請求權之消滅時效，自與其原因關係債權
    請求權無涉。故被告抗辯已另案對原告及其他債務人提起給
    付價金之訴訟云云，並不影響本件債權憑證已因時效消滅之
    事實，附此敘明。
五、綜上所述，原告主張時效消滅，拒絕給付，並依強制執行法
    第14條第2 項之規定，請求撤銷系爭執行事件之強制執行程
    序，為有理由，應予准許。
六、本件事證已臻明確，兩造其餘主張陳述及所提證據方法，經
    本院斟酌後認均不足以影響本判決結果，自無逐一詳予論駁
    之必要，併此敘明。
七、據上論結，本件原告之訴為有理由，依民事訴訟法第78條，
    判決如主文。
中    華    民    國   100    年    8     月    25    日
                  民事第二庭法  官  郭宜芳
以上正本係照原本作成。
如對本判決上訴，須於判決送達後20日內向本院提出上訴狀。如
委任律師提起上訴者，應一併繳納上訴審裁判費。
中    華    民    國   100    年    8     月    25    日
                              書記官  何秀玲